臺灣臺中地方法院刑事判決　　　　　　　　　　　　九十一年度訴字第一三五六號
　　公　訴　人　臺灣臺中地方法院檢察署檢察官
　　被　　　告　丙○○
右列被告因搶奪案件，經檢察官提起公訴（九十一年度偵字第七六三六號），本院判
決如左：
    主  文
丙○○意圖為自己不法之所有，以恐嚇使人將本人之物交付，未遂，處有期徒刑參月
；又意圖為自己不法之所有，攜帶兇器，搶奪他人之動產，處有期徒刑陸月。應執行
有期徒刑捌月。
    事  實
一、丙○○於民國（下同）九十一年四月十四日下午十一時二十分許，攜帶其所有客
    觀上對人體具危害、可供兇器使用之瑞士刀一把，騎乘向不知情之友人鄭雅純所
    借用之車號ＳＵＯ—五一二號機車行經臺中市○○路○段二七二號前，見林怡君
    獨自騎乘機車行經該處，認有機可乘，遂基於意圖為自己不法所有之犯意，先將
    機車橫向阻擋於林怡君前方，恫稱：搶劫、要搶新台幣（下同）一千元等語，林
    怡君因受驚嚇而加速向前行駛，丙○○見未能得逞，遂騎乘前揭機車尾隨在林怡
    君車後。適林怡君見臺中市○○路○段二七四號「何藥局」仍燈火通明，尚在營
    業中，便駛往該處欲求救，慌亂中未及將機車停妥及取下掛於機車把手上之皮包
    即入內求救，值丙○○駛抵「何藥局」門口，見林怡君倒臥之機車把手上掛有皮
    包一個，遂另行起意而意圖為自己不法之所有，趁林怡君不及防備之際，動手搶
    奪機車把手上之皮包（內有一千四百元及身分證一張）得手後，正欲離去之際，
    為聞聲而來救援之甲○○、乙○○及另名不詳年籍之人當場逮捕而取回林怡君所
    有之皮包一個（業已發還），並報警究辦。
二、案經臺中市警察局第五分局移送臺灣臺中地方法院檢察署檢察官偵查起訴。
    理  由
一、訊據被告丙○○固坦承於右揭時、地以機車橫向阻擋被害人林怡君並以兇惡之語
    氣恫嚇被害人林怡君應給其一千元以及騎乘機車尾隨被害人林怡君至前述「何藥
    局」門口，並趁被害人林怡君跑入「何藥局」內求救之際，動手搶取被害人置於
    機車把手上之皮包一個等事實，惟矢口否認有何恐嚇取財之故意以及搶奪之意圖
    ，辯稱：案發當時吸強力膠頭昏昏的，騎乘機車行經現場時，想要向該亦騎乘機
    車路過之婦女借一千元，該婦女稱沒錢隨即騎乘機車離去，伊因騎乘的是朋友的
    機車，恐怕遭人誤解而想要向該婦女解釋才尾隨騎乘機車跟隨在後；至「何藥局
    」前方時，見該婦女騎乘之機車倒在騎樓邊而皮包仍掛在機車把手上，伊想要取
    下皮包趨前解釋，惟旋即遭人壓制於地上；另伊並未將隨身所攜帶之瑞士小刀取
    出，並無加重搶奪之犯行云云。惟查：
  (一)被告於右揭時、地以機車橫向阻擋被害人林怡君並以兇惡之語氣表示：搶劫、要
    搶一千元等語，以恫嚇被害人林怡君，復尾隨被害人至「何藥局」之騎樓而取走
    被害人置放於機車手把上皮包等情，業據被害人林怡君於警訊、偵查及本院審理
    時到庭結證屬實，核與證人甲○○、乙○○於警訊及偵查中指述情節相符，復有
    贓物認領保管單一紙附卷可資佐證，被告此部分之自白，堪信為真實。
  (二)被告雖辯稱：剛開始只是要向被害人借一千元云云。然而，被告恫嚇被害人林怡
    君之語氣甚為兇惡，且係表明要搶劫而非要借錢等情，業據被害人指述綦詳，已
    如前述，且被告與被害人素昧平生，豈有深夜攔路借款之理，此處所辯自屬無稽
    ；又被告於恐嚇被害人取財未能得逞之後，尚能慮及所騎乘之機車乃朋友鄭雅純
    所有，可能遭致誤會等情，顯見其尚非神智不清至不辨事理之程度，所辯亦無足
    採。再者，被告於本院審理時最後供稱：當時心裡確實有硬要向被害人要到錢的
    意思等語，足見被告確實有恐嚇被害人交付財物之主觀不法意圖存在。
  (三)被告復辯稱：跟隨被害人至「何藥局」騎樓下，見被害人機車倒地，遂趨前拿起
    被害人之皮包，目的還是要向被害人解釋並沒有要搶他錢的意思，若確實有搶劫
    的意思，就不會留在現場了云云。惟被告深夜向陌生人借錢已屬與常情有違，業
    如前述，復一路尾隨至被害人求救之處，仍一意取走被害人置放於機車上之皮包
    ，其搶奪被害人財物之犯意已殊為明顯，被告所辯已洵無足採。
二、按「恐嚇罪之通知危害方法，並無限制，除以積極明示之言語舉動外，凡以其他
    足使被害人理解其意義之方法或暗示其如不從，將加危害而使被害人心生畏怖者
    ，均應包括在內。被告對殘廢之被害人以聲色俱厲之惡劣態度要求其交財物，顯
    然暗示其如不從將加危害而使被害人心生畏怖，仍不失為恐嚇。」，最高法院七
    十三年度台上字第一九三三號著有判決可資參照。查被害人林怡君於案發時乃身
    懷六甲之孕婦，已有妊娠紀錄二十五週一節，有孕婦健康手冊影本一份在卷可憑
    ，被告以前述聲色俱厲之惡劣態度要求被害人林怡君交付財物，已使被害人因其
    舉動、言語而產生畏懼心而為恐嚇行為無訛。次按「攜帶兇器竊盜，祇需行竊時
    攜帶具有危險性之兇器為已足，並不以攜帶之初有行兇之意圖為必要。」，最高
    法院六十二年台上字第二四八九號著有判例可稽。經查，被告於搶奪被害人林怡
    君財物時，隨身攜帶有瑞士小刀一把等節，為被告於審理中坦承在卷，該瑞士刀
    雖未扣案，惟被告已供陳其所有之瑞士刀與一般瑞士刀無異，而一般瑞士刀主要
    構成部分乃鐵質，為尖銳之物，能揮刺、擊打足以傷害人之生命，具有客觀上之
    危險性而為兇器之一種，則依前揭判例意旨，自應論以攜帶兇器搶奪罪。核被告
    所為，係犯刑法第三百四十六條第三項、第一項之恐嚇取財未遂罪及第三百二十
    六條第一項之攜帶兇器搶奪罪。而被告所犯恐嚇取財部分係已著手於犯罪行為之
    實行而不遂，為未遂犯，爰依刑法第二十六條規定減輕其刑。又被告所犯上開二
    罪，犯意各別，罪名不同，應分論併罰。爰審酌被告犯罪之動機係出於無錢吸食
    毒品，恐嚇取財之金額較一般為低，僅係供一次施用毒品之數額，顯係一時衝動
    而為，且其犯後雖曾試圖狡辯，惟嗣後已深表悛悔，案發後並曾為戒治毒品而自
    行至行政院衛生署草屯療養院接受門診治療，有該院門診病歷表一影本份在卷可
    稽；另犯後已在臺中市北區之大潤發流通事業股份有限公司擔任搬運工作，有該
    公司之在職證明書一份附卷可稽，其經本次教訓，已知謹言慎行，是本件就加重
    搶奪罪部分若科處被告法定最輕本刑有期徒刑一年，仍屬過重，本件情輕法重，
    被告犯罪情節尚堪憫恕，茲依刑法第五十九條規定酌量減輕其刑，爰依法分別就
    其恐嚇取財未遂之犯行及加重搶奪之犯行分別量處如主文所示之刑，並定應執行
    刑，以示懲儆。末查被告隨身攜帶之瑞士刀一把，雖為被告行搶時所攜帶之器物
    ，惟並未扣案，且案發至今時隔已久，恐已滅失，爰不另行為沒收宣告之諭知，
    附此敘明。
據上論斷，應依刑事訴訟法第二百九十九條第一項前段，刑法第三百四十六條第一項
、第三項、第三百二十六條第一項、第二十六條前段、第五十一條第五款、第五十九
條，罰金罰鍰提高標準條例第一條前段，判決如主文。
中      華      民      國      九十一      年    十    月    二十五    日
                            臺灣臺中地方法院刑事第七庭
                                        法  官 林學晴
右正本證明與原本無異。
如不服本判決，應於送達後十日內向本院提出上訴狀 （須附繕本） ，上訴於台灣高
等法院台中分院。
                                        書記官
中      華      民      國      九十一      年    十    月    二十五    日
附錄論罪科刑法條
中華民國刑法第三百二十六條
 (加重搶奪罪)
犯前條第一項之罪，而有第三百二十一條第一項各款情形之一者，處一年
以上七年以下有期徒刑。
前項之未遂犯罰之。
中華民國刑法第三百四十六條
 (單純恐嚇罪)
意圖為自己或第三人不法之所有，以恐嚇使人將本人或第三人之物交付者
，處六月以上五年以下有期徒刑，得併科一千元以下罰金。
以前項方法得財產上不法之利益，或使第三人得之者，亦同。
前二項之未遂犯罰之。
